臺灣高等法院臺中分院刑事裁定
110年度毒抗字第1057號
抗  告  人    
即  被  告  陳瑞勇


上列抗告人即被告因聲請強制戒治案件，不服臺灣臺中地方法院
中華民國110 年6 月29日110 年度毒聲更一字第19號裁定，提起
抗告，本院裁定如下：
    主  文
抗告駁回。
    理  由
一、本件抗告人即被告陳瑞勇（以下簡稱抗告人）抗告意旨略以
    ：
　㈠本件心理評估師僅問幾句或填寫問卷即評斷為有繼續施用之
    可能，令人瞠目結舌，其客觀性未能有一致之基準。且勒戒
    人於所中所為一切以所規為準，中規中矩，未敢有違所內規
    定，並無違規或警告之紀錄。
　㈡再參照如附件一所示之戶籍謄本，抗告人之兄弟已長年臥病
    在床，家中尚有母親需要扶養，抗告人為家中唯一經濟支柱
    ，如再次入所，恐嚴重影響家庭基本生活。故懇請鈞院廢棄
    原審裁定，再次評估被告是否有施用毒品傾向並調查之，抗
    告人願配合鈞院所指定之臺中地區醫院，進行戒癮治療等語
    。
二、按觀察、勒戒後，檢察官依據勒戒處所之陳報，認受觀察、
    勒戒人有繼續施用毒品傾向者，檢察官應聲請法院裁定令入
    戒治處所強制戒治，其期間為6 個月以上，至無繼續強制戒
    治之必要為止，但最長不得逾1 年，毒品危害防制條例第20
    條第2 項定有明文。再毒品危害防制條例規定強制戒治之目
    的，既係針對因施用毒品成癮者，此處尚非僅指身癮者，心
    癮者尤其為甚，其難以戒絕斷癮，致再犯率偏高，故有持續
    收容於戒治處所施以強制戒治之必要，是該條例第20條第2 
    項關於強制戒治之規定，係屬強制規定，只要觀察、勒戒後
    ，經評定受觀察、勒戒人有繼續施用毒品傾向者，檢察官即
    應聲請法院裁定受觀察、勒戒者令入戒治處所強制戒治，其
    中並無任何例外規定。又有無繼續施用毒品傾向的評估標準
    ，並非完全以受勒戒人勒戒後的結果為準，勒戒前的各種情
    況，仍應作為評估的依據。依勒戒處所評分說明手冊規定，
    是以前科紀錄與行為表現、臨床評估、社會穩定度三項合併
    計算分數，每一大項皆有靜態因子與動態因子。先以靜態因
    子分數評分，靜態因子分數總分在60分（含）以上為「有繼
    續施用毒品傾向」：60分以下，與動態因子分數相加，如果
    總分在60分（含）以上，為「有繼續施用毒品傾向」。是以
    ，刑事被告有無「繼續施用毒品傾向」，係依具體個案的臨
    床實務及相關事證等情綜合判定，有其相當的專業依據及標
    準，且涉及專門醫學；另衡酌強制戒治的目的，是為協助施
    用毒品者戒斷毒品的心癮及身癮，所為的一種保安處分類型
    ，該評估標準是適用於每一位受觀察、勒戒處分之人，具一
    致性、普遍性、客觀性，並加以綜合判斷的結果，倘其評估
    由形式上觀察，無擅斷或濫權等明顯不當的情事，法院自應
    予以尊重。
三、經查：
　㈠抗告人有於109 年4 月13日上午8 時49分為警採尿時起回溯9
    6小時內某時許，在其臺中市北屯區住處，施用第一級毒品
    嗎啡1 次之事實，業據抗告人於偵查中坦承不諱，且抗告人
    為警查獲後所採集之尿液檢體，鑑驗結果呈嗎啡陽性反應乙
    節，有臺中市政府警察局第五分局應受尿液採驗人尿液檢體
    採集送驗記錄、中山醫學大學附設醫院檢驗科藥物檢測中心
    尿液檢驗報告存卷可憑，足認抗告人之自白與事實相符，抗
    告人前揭施用第一級毒品之犯行，應堪認定，合先敘明。
　㈡抗告人因上開施用第一級毒品案件，經臺灣臺中地方檢察署
　　檢察官聲請觀察、勒戒，經原審法院以109年度毒聲字第723
    號裁定送勒戒處所觀察、勒戒後，經法務部○○○○○○○○附設勒
    戒處所評分人員於110年4月6日依法務部於110 年3 月26日
    修正公布之「有無繼續施用毒品傾向評估標準」製作之「有
    無繼續施用毒品傾向評估標準紀錄表」，對抗告人施以有無
    繼續施用毒品傾向評估，評分結果認被告⑴前科紀錄與行為
    表現得22分（靜態因子：毒品犯罪相關司法紀錄9筆，得分1
    0分，上限10分；首次毒品犯罪年齡31歲以上，得分0分；其
    他犯罪相關紀錄6筆，得分10分，上限10分；入所時尿液毒
    品檢驗無藥物反應，得分0分，共計20分。動態因子：持續
    於所內抽菸，得分2分，上限15分），⑵臨床評估得46分（靜
    態因子：有多重毒品（海洛因、安非他命）濫用，得分10分
    ，上限10分；有菸濫用，得分2分，上限6分；有注射使用，
    得分10分，上限10分；使用年數超過1年，得分10分，上限1
    0分，共計32分。動態因子：有器質性精神疾病（OMD），得
    分10分，上限10分；臨床綜合評估中度，得分4分，上限7分
    ），⑶社會穩定度得0分（靜態因子：有全職工作，得分0分
    。動態因子：家人無藥物濫用，得分0分，入所後家人3次訪
    視，得分0分，出所後與家人同住，得分0分），以上⑴至⑶項
    合計68分（其中靜態因子分數共計52分、動態因子分數共計
    16分），綜合判斷為「有繼續施用毒品傾向」，此有該所11
    0年4月7日中戒所衛字第11010002270號函暨所附110年4月6
    日「有無繼續施用毒品傾向證明書」及「有無繼續施用毒品
    傾向評估標準紀錄表」等自明（參臺灣臺中地方檢察署109
    年度毒偵字第2984號卷第123至127頁）。
　㈢抗告人雖對評估過程有所質疑，請求廢棄原審裁定，然原審
    裁定所依據之上述評估標準紀錄表除詳列各項靜態因子、動
    態因子之細目外，並有各細目之配分、計算及上限，且各項
    目多出自不同之評分者，並非僅憑簡單問答即能得出結論，
    亦非評估之醫師所得主觀擅斷，是該評估標準紀錄表乃係該
    勒戒處所相關專業知識經驗人士於抗告人執行觀察、勒戒期
    間，依其本職學識綜合上開各節評估，具有科學驗證而得出
    抗告人有繼續施用毒品傾向之結論，且在客觀上並無逾越裁
    量標準，自得憑以判斷抗告人有無繼續施用毒品傾向，依前
    揭說明，法院宜予尊重，及該評估標準紀錄表各項分數計算
    並無錯漏，且係經依修正後評估標準予以評定後，總得分在
    60分以上，則抗告人確有繼續施用毒品之傾向，而達應施以
    強制戒治之標準，是原審裁定令其進入戒治處所施以強制戒
    治，核屬適法有據。
　㈣至抗告人所稱家庭因素，並非是否須執行強制戒治處分所需
    考量因素。又毒品危害防制條例觀察、勒戒之規定，係一種
    針對受處分人將來之危險所為預防、矯正措施之保安處分，
    目的係為斷絕施用毒品者之身癮及心癮，屬強制規定，除檢
    察官審酌個案情形，依同條例第24條第1項為附完成戒癮治
    療之緩起訴處分，或於同條例第21條第1 項所稱犯同條例第
    10條之罪者，於犯罪未發覺前，自動向衛生福利部指定之醫
    療機構請求治療，醫療機構免將請求治療者送法院或檢察機
    關之情形，可排除適用外，凡經檢察官聲請，法院僅得依法
    裁定令入勒戒處所觀察、勒戒，以查其是否仍有施用毒品傾
    向，並據以斷定幫助受處分人徹底戒毒之方法，法院尚無自
    由斟酌以其他方式替代之權。本件檢察官既選擇聲請觀察、
    勒戒及強制戒治，本院僅得審酌其聲請當否而為准駁。是抗
    告人以家庭因素為由請求改為戒癮治療，核與是否須執行強
    制戒治處分之要件無涉，難認為有理由，無從據以推翻原審
    裁定，附此敘明。
四、綜上所述，原審准許檢察官之聲請，裁定抗告人令入戒治處
    所施以強制戒治，經核於法並無違誤。抗告意旨執前詞請求
    撤銷原審裁定，為無理由，應予駁回。
據上論斷，應依刑事訴訟法第412 條，裁定如主文。
中　　華　　民　　國　　110 　年　　9 　　月　　8 　　日
　　　　　　刑事第八庭　審判長法　官　林  清  鈞
                              法　官  黃  小  琴
                              法　官  郭  瑞  祥
以上正本證明與原本無異。
不得抗告。 
                              書記官  賴  淵  瀛
　　　　　　　　　　　　　　　
中　　華　　民　　國　　110 　年　　9 　　月　　8 　　日